臺灣臺北地方法院刑事判決            100年度審訴字第193號
公  訴  人  臺灣臺北地方法院檢察署檢察官
被      告  徐遠程
上列被告因違反毒品危害防制條例案件，經檢察官提起公訴（一
○○年度毒偵字第二三五七號），被告於準備程序中為有罪之陳
述，經本院合議庭裁定改由受命法官獨任進行簡式審判程序，判
決如下：
    主  文
徐遠程施用第一級毒品，累犯，處有期徒刑拾壹月，扣案含有第
一級毒品海洛因成分之粉末壹包（驗餘淨重壹點柒玖公克），沒
收銷燬，包裝上開第一級毒品之外包裝袋壹個沒收；又施用第二
級毒品，累犯，處有期徒刑陸月。應執行有期徒刑壹年肆月，扣
案含有第一級毒品海洛因成分之粉末壹包（驗餘淨重壹點柒玖公
克），沒收銷燬，包裝上開第一級毒品之外包裝袋壹個沒收。
    事  實
一、徐遠程前因(一)因施用第一級及第二級毒品案件，經臺灣花蓮
    地方法院（下稱花蓮地院）以八十七年度毒聲字第二二五號
    裁定送觀察、勒戒後，因認有繼續施用毒品傾向，經同院以
    八十七年度毒聲字第二六二號裁定令入戒治處所施以強制戒
    治，嗣經同院以八十八年度毒聲字第二四二號裁定停止戒治
    ，所餘戒治期間付保護管束，於民國八十八年十一月二十二
    日保護管束期滿未經撤銷，視為強制戒治期滿，並經同院以
    八十八年度訴字第六號判決分別判處有期徒刑八月、三月，
    應執行有期徒刑十月確定；(二)因施用第一級毒品案件，經花
    蓮地院以九十年度毒聲字第二二一號裁定令入戒治處所施以
    強制戒治，於九十一年八月二十日停止戒治付保護管束，嗣
    於九十一年九月二十六日保護管束期滿未經撤銷，視為強制
    戒治期滿執行完畢，且經同院以九十年度訴字第一八三號判
    決判處有期徒刑一年確定；(三)又因施用第一級及第二級毒品
    案件，經花蓮地院以九十四年度訴字第四三號判決分別判處
    有期徒刑十月、五月，應執行有期徒刑一年二月確定；(四)再
    因連續施用第一級毒品案件，經花蓮地院以九十四年度訴字
    第三九一號判決判處有期徒刑一年四月，上訴後經臺灣高等
    法院花蓮分院以九十五年度上訴字第一三八號判決撤銷原判
    決改判為有期徒刑一年六月確定，嗣經同院以九十六年度聲
    減字第一二二號裁定減為有期徒刑九月確定，上開(三)、(四)案
    件接續執行，於九十六年十二月三日縮刑期滿執行完畢。詎
    仍不知悔改，分別基於施用第一級毒品海洛因及第二級毒品
    甲基安非他命之犯意，於一○○年七月三十日上午八時許，
    在花蓮縣新城鄉○里村○里○街五六巷五號之住處廁所內，
    先以將甲基安非他命倒入香煙內燃燒後吸食之方式施用第二
    級毒品甲基安非他命一次，再以將海洛因粉末摻入香煙內燃
    燒後吸食之方式施用第一級毒品海洛因一次。嗣於一○○年
    七月三十日下午六時三十分許，在臺北市○○區○○路與北
    平西路口，為警查獲持有第一級毒品海洛因一包（驗餘淨重
    一點七九公克），採集其尿液送驗後，呈嗎啡及甲基安非他
    命陽性反應，始查知上情。
二、案經臺北市政府警察局中正第一分局報告臺灣臺北地方法院
    檢察署檢察官偵查起訴。
    理  由
一、上揭事實，業據被告於本院審理中自白不諱，並當庭為認罪
    之表示（本院一○○年十二月十四日審判筆錄參照）。被告
    之尿液檢體，經送臺灣尖端先進生技醫藥股份有限公司鑑定
    結果，確呈甲基安非他命及嗎啡陽性反應，此有該公司一○
    ○年八月十日濫用藥物檢驗報告一紙在卷可稽（偵查卷第七
    二頁參照），扣案之粉末一包（驗餘淨重一點七九公克），
    經法務部調查局濫用藥物實驗室鑑定結果，含第一級毒品海
    洛因成分，有上開實驗室一○○年九月二日調科壹字第一○
    ○二三○一九三○○號鑑定書在卷可憑（偵查卷第七五頁參
    照）。按毒品危害防制條例於九十二年七月九日修正公布，
    自九十三年一月九日施行，其中第二十條、第二十三條將施
    用毒品之刑事處遇程式，區分為「初犯」及「五年內再犯」
    、「五年後再犯」，依其立法理由之說明：「初犯」，經觀
    察、勒戒或強制戒治後，應為不起訴處分或不付審理之裁定
    ；經觀察、勒戒或強制戒治執行完畢釋放後，「五年內再犯
    」者，因其再犯率甚高，原實施之觀察、勒戒及強制戒治既
    已無法收其實效，爰依法追訴或裁定交付審理。至於經觀察
    、勒戒或強制戒治執行完畢釋放後，「五年後再犯」者，前
    所實施之觀察、勒戒或強制戒治已足以遮斷其施用毒品之毒
    癮，為期自新及協助其斷除毒癮，仍適用「初犯」規定，先
    經觀察、勒戒或強制戒治之程序。從而依修正後之規定，僅
    限於「初犯」及「五年後再犯」二種情形，始應先經觀察、
    勒戒或強制戒治程序，倘被告於五年內已再犯，經依法追訴
    處罰，縱其第三次（或第三次以上）再度施用毒品之時間，
    在初犯經觀察、勒戒或強制戒治執行完畢釋放五年以後，已
    不合於「五年後再犯」之規定，且因已於「五年內再犯」，
    顯見其再犯率甚高，原實施觀察、勒戒或強制戒治，已無法
    收其實效，即應依該條例第十條處罰（最高法院九十五年五
    月九日九十五年度第七次刑事庭會議決定意旨、最高法院九
    十五年度臺非字第五九號判決及同院九十五年度臺非字第六
    五號判決可資參照）。查被告曾有事實欄一所載之施用毒品
    犯行，有臺灣高等法院被告前案紀錄表一紙附卷可稽，其本
    件施用毒品犯行均非屬「初犯」及「五年後再犯」之情形，
    依上開說明，自均應逕予以論罪科刑。綜上，本件事證明確
    ，被告犯行堪以認定。
二、按海洛因、甲基安非他命分別為毒品危害防制條例第二條第
    二項第一款、第二款所列之第一級毒品及第二級毒品，是核
    被告徐遠程所為，係犯毒品危害防制條例第十條第一項之施
    用第一級毒品罪及同條第二項之施用第二級毒品罪。其施用
    第一級毒品海洛因及第二級毒品甲基安非他命前、後分別持
    有第一級毒品海洛因及第二級毒品甲基安非他命之低度行為
    ，均應為施用之高度行為所吸收，均不另論罪。被告所犯上
    開施用第一級毒品罪及施用第二級毒品罪，犯意各別，行為
    互殊，應予分論併罰。查被告有如事實一之部分所載之犯罪
    科刑執行情形，有臺灣高等法院被告前案紀錄表一份在卷可
    稽，其前受有期徒刑執行完畢，於五年以內故意再犯本件有
    期徒刑以上之罪，為累犯，應依刑法第四十七條第一項之規
    定加重其刑。爰審酌被告素行不佳，有多次毒品前科，前經
    觀察勒戒及強制戒治等程序，並遭法院判處徒刑，仍不知悔
    改，繼續沾染毒品惡習，其施用毒品行為對於自身危害程度
    非輕、犯罪之動機、目的、手段，暨犯後坦承犯行、態度良
    好等一切情狀，分別量處如主文所示之刑，並定其應執行刑
    。扣案之粉末一包（驗餘淨重一點七九公克），經鑑驗後，
    檢出含有第一級毒品海洛因成分，應依毒品危害防制條例第
    十八條第一項前段規定，沒收銷燬之。至於盛裝上開毒品之
    外包裝袋一只，為被告所有供施用毒品犯罪所用之物，應依
    刑法第三十八條第一項第二款，宣告沒收。
據上論斷，應依刑事訴訟法第二百七十三條之一第一項、第二百
九十九條第一項前段，毒品危害防制條例第十條第一項、第二項
、第十八條第一項前段，刑法第十一條前段、第四十七條第一項
、第五十一條第五款、第三十八條第一項第二款，判決如主文。
本案經檢察官葉雅婷到庭執行職務
中    華    民    國   100    年    12    月    28    日
                  刑事第二十一庭    法  官  徐淑芬
以上正本證明與原本無異。
如不服本判決應於收受送達後十日內向本院提出上訴書狀，並應
敘述具體理由；其未敘述上訴理由者，應於上訴期間屆滿後二十
日內向本院補提理由書（均須按他造當事人之人數附繕）「切勿
逕送上級法院」。
                                    書記官  劉郅享
中    華    民    國   100    年    12    月    28    日
附錄本案論罪科刑法條全文：
毒品危害防制條例第十條
施用第一級毒品者，處六月以上五年以下有期徒刑。
施用第二級毒品者，處三年以下有期徒刑。